【裁判字號】    89,上訴,1650
【裁判日期】    891012
【裁判案由】    偽造文書等
【裁判全文】
臺灣高等法院高雄分院刑事判決                  八十九年度上訴字第一六五號
    上  訴  人  台灣高雄地方法院檢察署檢察官
    被      告  甲○○
右上訴人因被告偽造文書等案件，不服臺灣高雄地方法院八十九年度訴字第一二七三
號中華民國八十九年十月十二日第一審判決（起訴案號：臺灣高雄地方法院檢察署八
十九年度偵字第七四０五號），提起上訴，本院判決如左：
      主  文
上訴駁回。
      理  由
一、公訴意旨略以：被告甲○○於民國八十八年十月間，居住於高雄市三民區○○○
    路一一八之一號十七樓告訴人乙○○宅時，意圖為自己不法之所有，竊取告訴人
    所有置於盒內，未簽名之花旗銀行信用卡乙只，得手後基於概括犯意，在該信用
    卡偽簽告訴人之姓名，嗣八十八年十月至八十九年一月間，持該信用卡至信宏銀
    樓等商店，多次以盜刷信用卡方式，購買物品，並於簽帳上偽簽告訴人之姓名，
    因認被告涉有刑法第三百二十條竊盜罪、第二百十六條、第二百十條行使偽造私
    文書罪等罪嫌。
二、按犯罪事實應依證據認定之，無證據不得推定其犯罪事實。又不能證明被告犯罪
    者，應諭知無罪之判決，刑事訴訟法第一百五十四條、第三百零一條第一項分別
    定有明文。又事實之認定，應憑證據，如未能發現相當證據，或證據不足以證明
    ，自不能以推測或擬制之方法，為裁判基礎。且認定犯罪事實所憑之證據，雖不
    以直接證據為限，間接證據亦包括在內，然而無論直接證據或間接證據，其為訴
    訟上之證明，須於通常一般之人均不致有所懷疑，而得確信其為真實之程度者，
    始得據為有罪之認定，倘其證明尚未達到此一程度，而有合理之懷疑存在而無從
    使事實審法院得有罪之確信時，即應由法院為諭知被告無罪之判決（最高法院四
    十年台上字第八六號、七十六年台上字第四九八六號判例參照）。另告訴人之告
    訴，係以使被告受刑事訴追為目的，是其陳述是否與事實相符，仍應調查其他證
    據以資審認。又被害人之陳述如無瑕疪，且就其他方面調查又與事實相符，固足
    採為科刑之基礎，倘其陳述尚有瑕疪，則在未究明前，遽採為論罪科刑之根據，
    即難認為適法（最高法院四十年台上字第八六號、七十六年台上字第四九八六號
    、五十二年台上字第一三○○號、六十一年台上字第三○九九號分別著有判例可
    資參照）。
三、本件公訴人認被告涉有前揭犯行，無非係以告訴人之指訴、證人張台興之證述及
    花旗信用卡簽帳單九紙附卷為其論罪依據。惟訊據被告甲○○固坦承有於右揭時
    地持乙○○之信用卡刷卡消費之事實，惟堅決否認有何竊盜及偽造文書等犯行，
    辯稱：信用卡係告訴人乙○○之父張台興交予伊使用，告訴人知情，曾與告訴人
    一同至銀樓刷告訴人之信用卡購買金飾，告訴人當時在場也有同意，且張台興曾
    叫伊持該信用卡刷卡繳納其妻葉蓓玲行動電話之費用，告訴人全家人均知伊使用
    告訴人之信用卡等語。
四、經查：
（一）被告於前開刷卡期間係住於告訴人家中，且在張台興開設之餐廳任會計，每天
      由張台興或其子張大偉接送上下班，告訴人全家與被告感情至為融洽，且均非
      常信任被告等情，業據告訴人、證人即告訴人之父張台興、及告訴人之兄張大
      偉於原審審理時證述在卷，而參酌告訴人供陳：「（為何丙被告住到你家？）
      因被告一直在我家附近租屋居住，我們全家人與被告認識二年多，我們感情很
      好，對她很信任，她晚上在我父親店裡當會計，白天她在我家裡睡覺」，證人
      張台興於原審證稱：「八十七年底認識被告，八十八年九月間丙被告住在我家
      ，在八十八年十月初僱用被告，餐廳都是交由被告全權負責，我很少在餐廳，
      餐廳收入也全部存到被告帳戶內，我當時非常信任被告，將她視同我女兒一般
      。她在餐廳任職，剛開始一、二個月我有付她每個月二萬元薪水，經營三、四
      個月後都虧損，在被告任職第三個月開始，就丙被告入股，虧損由我負擔。因
      當時餐廳經營不善，我是負責現場，故我將我百分五十五股份送給被告，要丙
      被告好好經營，我自己仍有其他事業在經營，並不把這些股份放在眼裡」，及
      證人張大偉於原審證陳：「被告在玉山銀行辦理的支票及信用卡都是我父母為
      連帶保證人」等語以觀，告訴人全家人既如此信任被告，且將餐廳之股分無償
      丙予被告並將餐廳收入存入被告帳戶內，是被告陳稱乙○○之信用卡係張台興
      交伊使用等語，自屬可能，而可採信。
（二）又被告至宏信銀樓刷告訴人之花旗信用卡消費購物時，係由告訴人與被告同往
      ，為告訴人所不否認，被告當時既係當場簽署告訴人之姓名刷卡消費，若非已
      經告訴人之同意，何以告訴人未當場表示反對之意，而丙被告得以刷卡購物，
      是告訴人陳稱不知被告係刷其信用卡等語，應非實情；且該信用卡之帳單係寄
      至告訴人住處，有卷附美商花旗銀行股份有限公司高雄分行八十九年八月廿一
      日函附乙○○前開信用卡八十八年十至十二月及八十九年一、二月之消費帳單
      五紙，其上之地址確為告訴人住處可稽，並為告訴人乙○○所是認，被告係自
      八十八年十月至八十九年一月間刷用告訴人之信用卡，其期間長達三、四個月
      之久，而告訴人家中之信件大都由告訴人與其兄長張大偉收取等節，亦據證人
      即告訴人之母葉蓓玲證述在卷，是告訴人豈會不知其所有花旗信用卡有被刷卡
      消費之情形，而不加以究明何人所刷之理。又果若被告有不法所有之意圖，大
      可於竊得信用卡並刷卡消費後即置之不理，豈有再以其玉山銀行內之帳戶轉帳
      支付刷卡款項三次之理，此有卷附被告前開帳戶存摺影本一份可佐；再者，參
      酌告訴人陳明係遲至八十九年二月間被告離開其住處，在被告房間之床頭櫃上
      發現前開信用卡及簽帳單等語觀之，被告果若有竊取及盜刷告訴人之信用卡之
      行為，衡諸常情無不加以摭蓋掩飾，為恐經人查覺，豈有將竊得之信用卡及簽
      帳單隨意棄置，且於離去時不併予帶走，以避免犯行被發覺之理，是告訴人陳
      稱信用卡被被告所竊及盜刷等語，實難採信。又該信用卡於被告持有期間，曾
      以該信用卡於八十八年十一月十八日刷卡支付葉蓓玲所使用，門號為0000
      000000號行動電話十、十一月二個月份共計四千七百六十七元之通話費
      用，有泛亞電信股份有限公司八十九年八月三十一日泛亞ＥＯ字第０三五０號
      函附電信費用帳單及被告所簽之簽帳單附卷可稽，核與花旗信用卡消費明細表
      上所載相符，益徵告訴人應已同意及其全家人均知悉被告使用告訴人花旗信用
      卡之事實甚明。至證人張台興固否認有交付乙○○前開信用卡予被告使用等語
      在卷，惟查證人張台興與告訴人乙○○係父女關係，且二人於本件告訴人四月
      間提出告訴之前，曾因被告於同年二月間對二人提起強盜案，嗣於五月間獲不
      起訴處分在案，業經被告、告訴人及證人張台興同陳在卷，足見雙方已生嫌隙
      ，並有臺灣高雄地方法院檢察署刑案資料查註紀錄表各一份在卷可參，是其證
      詞難免有所偏頗，尚不足為被告不利之認定。
（三）綜上所述，被告辯稱告訴人有同意被告使用信用卡自屬可採，是被告既經告訴
      人之同意，則屬有權制作之人，並未偽造，自亦無不法所有之意圖可言，揆諸
      前揭說明，尚難僅以被告持告訴人之信用卡刷卡消費之行為，即以竊盜及行使
      偽造文書罪相繩。此外，復查無其他積極之證據，足認被告確有公訴人所指之
      犯行，被告犯行尚屬不能證明。
五、原審因而以不能證明被告犯罪，依法諭知被告無罪，並無違誤之處，檢察官上訴
    ，猶執前詞，指摘原判決不當，為無理由，應予駁回。
據上論結，應依刑事訴訟法第三百六十八條，判決如主文。
本案經檢察官陳新慶到庭執行職務。
中      華      民      國      八十九      年    十二    月    三十    日
                              臺灣高等法院高雄分院刑事第三庭
                                  審判長法官  莊秋桃
                                        法官
                                        法官  魏式璧
右正本證明與原本無異。
如不服本判決，應於判決送達後十日內向本院提出上訴狀，其未述理由者並應於提
出上訴狀後十日內向本院補提理由書（應附繕本)。
                                      書記官  楊茱宜
中      華      民      國      九  十      年    一      月    二      日
                                                           Ａ


司法院資訊處製作；財團法人民間司法改革基金會備份。
